臺灣桃園地方法院民事簡易判決
110年度桃簡字第822號
原      告  劉晏志  

訴訟代理人  李如彬  
            李芸嫻  
被      告  游景元  




訴訟代理人  劉大正律師
上列當事人間請求損害賠償事件，本院於民國111年1月12日言詞
辯論終結，判決如下：
　　主    文
被告應給付原告新臺幣壹拾萬柒仟捌佰玖拾陸元。
原告其餘之訴駁回。
訴訟費用由被告負擔三分之二，餘由原告負擔。
本判決第一項得假執行，但被告如以新臺幣壹拾萬柒仟捌佰玖拾
陸元為原告預供擔保，則得免為假執行。
    事實及理由
壹、程序方面：
    按訴狀送達後，原告不得將原訴變更或追加他訴；不變更訴
    訟標的，而補充或更正事實上或法律上之陳述者，非為訴之
    變更或追加，民事訴訟法第255條第1項、第256條定有明文
    ，且依同法第436條第2項規定，於簡易訴訟程序亦適用之。
    本件原告起訴狀原將其訴訟代理人「李如彬」列為原告，且
    未表明其訴之聲明（見本院卷第3頁）；嗣具狀更正原告為
    「劉晏志」，並補正其訴之聲明為：被告應給付原告新臺幣
    （下同）161,844元（見本院卷第28頁）。核其所為應屬法
    律上陳述之更正與補充，非為訴之變更追加，合乎上開規定
    ，應予准許。
貳、實體方面：
一、原告主張：原告於民國109年7月12日，以總價金237萬元向
    被告購買車牌號碼000-00號自用大貨車（實際車型為水泥預
    拌車，下稱系爭車輛），於當日交車後，並已於同年月27日
    完成過戶，以原告靠行營業之訴外人建統建材有限公司（下
    稱建統公司）登記為車主，及更換車牌號碼為000-0000號。
    然被告將系爭車輛出賣予原告前，系爭車輛已於109年5月8
    日、同年6月18日因交通違規遭記點2次，被告卻違反交易誠
    信，未將此情告知原告，致原告駕駛系爭車輛於同年8月2日
    因交通違規遭記點後，因3個月內違規紀錄達3次以上，遭新
    北市政府交通事故裁決處處以吊扣牌照1個月之處分，並於1
    10年2月22日至同年3月21日間執行完畢。而原告於吊扣牌照
    前6個月間，以系爭車輛營業之平均月收入為161,844元，因
    系爭車輛1個月無法使用而受有此等預期利益之損失，自得
    請求被告賠償。並聲明：被告應給付原告161,844元。
二、被告則以：原告為職業大貨車駕駛，對於車輛違規記點與裁
    罰之規範有相當程度之知識經驗，足見其買受系爭車輛時，
    對系爭車輛有累積違規記點之情事應已知情。且系爭車輛為
    建統公司所有，即便有不能使用之情事，被害人亦應為建統
    公司而非原告。又系爭車輛先前之違規記點，與其後吊扣牌
    照之處分並無因果關係，縱認有因果關係，終究係因原告自
    己109年8月2日之違規所致，原告亦與有過失。再者，原告
    就其收入，並未提出匯款明細或稅務資料為證，亦難認屬實
    。並聲明：原告之訴駁回。
三、本院之判斷：
(一)本件兩造於109年7月12日訂定買賣契約，約定由原告以237
    萬元向被告買受系爭車輛，兩造已互相交付價金與車輛，並
    於109年7月27日將之過戶登記予建統公司，及換領KEJ-3025
    號車牌；然系爭車輛前於109年5月8日及6月18日，已各發生
    1次交通違規紀錄，嗣原告又於同年8月2日發生交通違規，
    遂遭新北市政府交通事件裁決處以3個月內違規達3次以上為
    由，依道路交通管理處罰條例第63條之1規定處以吊扣牌照1
    個月之處分，並於110年2月22日至3月21日執行完畢等情，
    有車輛買賣合約書、汽車各項異動登記書、新領牌照登記書
    、行車執照、新北市政府交通事件裁決處110年2月17日新北
    裁收字第1105083876號函、違規查詢報表、汽車牌照吊扣執
    行單等可證（見本院卷第5至13頁），且兩造均未爭執上情
    ，此部分之事實先可認定。
(二)次按因可歸責於債務人之事由，致為不完全給付者，債權人
    得依關於給付遲延或給付不能之規定行使其權利；因不完全
    給付而生前項以外之損害者，債權人並得請求賠償；因可歸
    責於債務人之事由，致給付不能者，債權人得請求賠償損害
    ，民法第227條、第226條第1項定有明文。上開規定所謂「
    不完全給付」，則是指債務人提出之給付，不合債之本旨而
    言。又債務人是否依債之本旨為給付，並非僅依給付義務本
    身而為判斷，亦應包括為促成債之目的實現，或保護債權人
    之利益，基於誠信原則而生之「附隨義務」。而於買賣契約
    之情形，出賣人對於買賣標的物物理上之缺陷或法律上之負
    擔，縱認無主動表明之義務，至少仍須就買受人之詢問為據
    實說明，此乃社會通念上從事交易之基本誠信，殆無疑義。
    關於本件兩造締約之經過，及被告就系爭車輛違規狀態之說
    明，證人游聰金於本院審理時到庭證稱：我與兩造都是朋友
    ，系爭車輛就是我介紹原告向被告買，並帶原告到被告處看
    車及討論買賣事宜；當時有討論價金，有提到付定金後隔日
    就可以交車，原告並看車確認車況、確認規格、年分、廠牌
    、排氣量等資料，也談到成交後被告要把車牌註銷；在過程
    中，我有詢問被告系爭車輛有無紅單被記點的情形，被告稱
    其不太清楚，要去監理站查詢等語（見本院卷第81頁反面至
    第82頁反面）。然觀諸原告於系爭車輛遭吊扣牌照處分後，
    為責任分擔事宜與被告協商之對話錄音譯文，可見原告當時
    先向被告稱「他就給我禁1個月啊」、「你之前5月6月2條」
    等語後，被告隨即稱「紅單嘛！超載嘛！」、「3個月、3個
    月就過了」等語（見本院卷第63頁）；隨後又表示「這超載
    紅單我知道啦，我這是記點，去超載紅單，去超載紅單記點
    啊！」、「我5月1張」、「6月1張」、「你這8月初2，就穩
    倒的啊」（見本院卷第66頁）、「我告訴你，這19,000我都
    有繳，超載的紅單，我都繳掉了，清清給你了」等語（見本
    院卷第67頁）。由此觀之，原告起初僅簡單向被告提及「禁
    1個月」、「你之前5月6月2條」，被告隨即能反應係指違規
    紅單之問題，並自行指出裁罰案由為超載；嗣後又自陳其知
    悉有超載紅單之情形，並已經繳納罰鍰，可見其對於系爭車
    輛於5、6月間曾遭裁罰之情事有所知悉；由其所稱「3個月
    就過了」、「你這8月初2，就穩倒的啊」等語，亦可見其對
    於車輛於3個月內違規記點3次，將會遭吊扣牌照，並非繳清
    罰鍰即無影響之情形，亦屬知情。是被告對於系爭車輛於本
    件買賣前3個月內已有交通違規，此情並可能導致牌照之吊
    扣等節既屬知情，卻於締約現場受詢問時推稱不清楚云云，
    自屬未盡其受詢問而據實說明之附隨義務，原告依上開不完
    全給付之規定，請求損害賠償，即屬有據。
(三)按損害賠償，除法律另有規定或契約另有訂定外，應以填補
    債權人所受損害及所失利益為限；依通常情形，或依已定之
    計劃、設備或其他特別情事，可得預期之利益，視為所失利
    益，民法第216 條定有明文。系爭車輛為原告所有，用以營
    業之水泥預拌車，僅係靠行登記於建統公司名下，有建統公
    司出具之聲明書暨行車執照影本可證（見本院卷第9頁），
    被告辯稱系爭車輛為建統公司所有，建統公司始為被害人一
    節，並非可採，先予說明。而原告於系爭車輛遭吊扣牌照前
    6個月之109年8月至110年1月間，經建統公司代收轉交之營
    業收入合計為971,066元，每月平均為161,844元，則有建統
    公司營業明細報表（見本院卷第85至94頁）可憑。另營業收
    入之證明本無法定形式，被告辯稱須以匯款證明或稅務資料
    始足證明，亦非可採。從而，系爭車輛既係原告供原告持續
    執行業務所使用，而於上開1個月之期間遭吊扣牌照而無法
    營業，原告主張受有上開1個月平均收入之預期利益損失，
    而請求被告賠償，即屬有據。
(四)然按損害之發生或擴大，被害人與有過失者，法院得減輕賠
    償金額，或免除之，民法第217條第1項亦有規定。系爭車輛
    牌照因3個月內累積3次違規紀錄而遭吊扣，其中最後一次既
    係原告自己違規，自堪認其與有過失，考量3次違規均屬吊
    扣牌照結果之必要條件，所具備之影響程度應屬相當，按此
    比例，本件過失責任之負擔，應以原告3分之1、被告3分之2
    為適當，故原告得向被告請求損害賠償之金額，應以107,89
    6元（計算式：161,844*2/3＝107,896）為限，逾此範圍之請
    求則無理由，應予駁回。
四、綜上所述，原告依買賣契約債務不履行之法律關係，請求被
    告給付如主文第1項所示，為有理由，應予准許；逾此範圍
    之請求則無理由，應予駁回。
五、本判決第1項係適用簡易訴訟程序所為被告敗訴之判決，依
    民事訴訟法第389條第1項第3款之規定，應依職權宣告假執
    行；並依同法第436條第2項、第392條第2項規定，宣告被告
    如為原告預供擔保，則得免為假執行。
六、本件結論已臻明確，兩造其餘攻擊防禦方法及所提證據，經
    審酌均不至影響判決結果，故不逐一論述。
七、訴訟費用負擔之依據：民事訴訟法第79條。　 　　　　
中　　華　　民　　國　　111 　年　　2 　　月　　11　　日
                  桃園簡易庭  法  官  陳逸倫
以上為正本係照原本作成。
如不服本判決，應於送達後20日內，向本院提出上訴狀並表明上
訴理由，如於本判決宣示後送達前提起上訴者，應於判決送達後
20日內補提上訴理由書（須附繕本）。
如委任律師提起上訴者，應一併繳納上訴審裁判費。   
中　　華　　民　　國　　111 　年　　2 　　月　　14　　日
                              書記官  洪惠娟